【裁判字號】    91,保險,30
【裁判日期】    920514
【裁判案由】    給付保險金
【裁判全文】
臺灣臺南地方法院民事判決  九十一年度保險字第三○號
    原      告  乙○
    訴訟代理人  丙○○
    被      告  新光人壽保險股份有限公司
    法定代理人  甲○○
    訴訟代理人  丁○○
右當事人間請求給付保險金事件，本院判決如左：
    主      文
被告應給付原告新台幣伍拾萬元，及自民國九十年十二月二十七日起至清償日止，按
年息百分之十計算之利息。
訴訟費用由被告負擔。
    事實及理由
一、本件原告起訴主張：被保險人郭竣銘於民國九十年七月六日投保被告新光防癌健
    康終身保險（下稱系爭防癌險契約，保單號碼：DCDC2270，十五年期），約定癌
    症身故保險金新台幣（下同）五十萬元，並指定癌症身故保險金受益人為原告（
    即被保險人之配偶）。被保險人郭竣銘嗣罹患肝癌，於九十年十二月二十二日不
    幸死亡，原告乃於同年十二月十日持奇美醫學中心之診斷證明書及病理學檢查報
    告向被告提出理賠申請，詎被告以被保險人郭竣銘於九十年八月三日已經醫院確
    定罹患肝癌，本件非投保三十日以後所發生之疾病，依系爭防癌險契約第三條第
    三項規定，被告不予理賠，並於九十年十二月二日書面通知原告。惟本件依九十
    年八月三日國立成功大學醫學院附設醫院（下稱成大醫院）診斷證明書及病歷摘
    要，被保險人郭竣銘僅被該院認定「疑肝癌」，並未確定罹患肝癌。其後被保險
    人郭竣銘於九十年八月十日至同年九月十四日在奇美醫學中心住院，迄至同年八
    月二十五日始經該院病理檢查確定罹患癌症，並經手術切除。是依系爭防癌險契
    約第九條及第十八條第二項約定，被告自應給付原告癌症身故保險金五十萬元，
    並加計自九十年十二月二十七日起按年息百分之十計算之遲延利息等情；並聲明
    ：(一)被告應給付原告五十萬元，及自九十年十二月二十七日起至清償日止，按年
    息百分之十計算之利息。(二)訴訟費用由被告負擔。
二、被告則以：依系爭防癌險契約第三條第二項、第三項及第四條約定：「『癌症的
    保險責任開始日』係以本契約始期日起算第三十一日為癌症的保險責任開始日；
    被保險人於本契約癌症保險責任開始日前的期間內，經醫院診斷確定罹患癌症者
    ，本公司（被告）無息返還收受保險費，本契約效力即行終止；被保險人於本契
    約癌症的保險責任開始日起，經醫院診斷確定罹患癌症者，本公司依照本契約的
    約定給付保險金」，被保險人郭竣銘既於系爭防癌險契約保險責任開始日前之九
    十年八月三日經成大醫院以電腦斷層掃描發現其「肝腫瘤合併門脈栓塞及脾腫大
    」，已確認被保險人郭竣銘罹患癌症，是依前揭約定，被告自不負給付癌症身故
    保險金五十萬元之責任等語，資為抗辯；並聲明：(一)原告之訴駁回。(二)訴訟費用
    由原告負擔。
三、得心證之理由：
（一）原告主張被保險人郭竣銘於九十年七月六日投保被告之系爭防癌險（保單號碼
      ：DCDC2270，十五年期），約定癌症身故保險金五十萬元，並指定其受益人為
      原告（即被保險人之配偶）。被保險人郭竣銘嗣罹患肝癌，於九十年十二月二
      十二日不幸死亡之事實，已據提出新光防癌健康終身保險保險單條款、保戶服
      務卡、戶籍謄本、奇美醫學中心診斷證明書及死亡證明書為證，且為被告所不
      爭，應堪信為真實。
（二）次依系爭防癌險契約第三條第二項、第三項及第四條約定：「『癌症的保險責
      任開始日』係以本契約始期日起算第三十一日為癌症的保險責任開始日；被保
      險人於本契約癌症保險責任開始日前的期間內，經醫院診斷確定罹患癌症者，
      本公司（被告）無息返還收受保險費，本契約效力即行終止；被保險人於本契
      約癌症的保險責任開始日起，經醫院診斷確定罹患癌症者，本公司依照本契約
      的約定給付保險金」，為兩造所不爭，且有新光防癌健康終身保險保險單條款
      在卷足憑，是以本件兩造之爭執要點在於：被保險人郭竣銘經醫院診斷確定罹
      患癌症之時點係在系爭防癌險契約癌症保險責任開始日即九十年八月六日前之
      九十年八月三日抑或系爭防癌險契約癌症保險責任期間內？經查：
  １、原告主張被保險人郭竣銘於九十年八月三日經成大醫院認定「疑肝癌」，其後
      於九十年八月十日至同年九月十四日在奇美醫學中心住院，始經該院確定罹患
      癌症乙情，已據提出成大醫院診斷證明書、病歷摘要及奇美醫學中心診斷證明
      書為證，應屬實在。
  ２、被告雖辯稱：被保險人郭竣銘於九十年八月三日已經成大醫院診斷確定罹患肝
      癌云云，並提出成大醫院病歷摘要影本為憑；惟查：依前開成大醫院病歷摘要
      之記載：成大醫院於九十年八月三日經電腦斷層檢驗結果，僅確定被保險人郭
      竣銘有肝腫瘤合併門脈栓塞及脾腫大，並未因而確定被保險人郭竣銘已罹患肝
      癌。次依原告提出成大醫院九十一年五月二十三日病歷摘要記載被保險人郭竣
      銘之病況：(1)異常檢驗結果：九十年七月二十三日及同年同月二十七日：
      GOT:62，GPT:110，AFP:414.8，超音波：肝硬化，九十年八月三日住院，電腦
      斷層為肝腫瘤合併門脈栓塞及脾腫大；(2)治療經過：門診期間為九十年七月二
      十三日及同年同月二十七日共計兩次，診斷結果為Ｂ型肝炎病毒相關慢性肝病
      ，疑肝癌。病人於同年八月三日住院，診斷結果為慢性Ｂ型肝炎疑肝癌；(3)最
      後診斷：慢性Ｂ型肝炎疑肝癌，有上開病歷摘要附卷可稽，足見被告辯稱：成
      大醫院於九十年八月三日已確定被保險人郭竣銘罹患肝癌云云，並非有據。
  ３、再成大醫院於九十二年二月二十七日以（九二）成附醫內字第一二一四號函附
      病患診療資料摘錄表亦詳載：成大醫院係於九十年七月二十七日以腹部超音波
      檢查，發現被保險人郭竣銘有肝腫瘤，未確定是肝癌，須做更進一步肝腫瘤切
      片以確定，九十年八月三日並未施行切片檢查，故該院最後診斷結果即為「慢
      性Ｂ型肝炎併肝腫瘤，疑肝癌」，有上開函附病患診療資料摘錄表及病歷資料
      在卷可查，益徵被告前揭辯詞，不足採信。至被告聲請向成大醫院函詢被保險
      人郭竣銘有無做電腦斷層檢驗乙情，觀之成大醫院前開病歷摘要已記載：「九
      十年八月三日住院，電腦斷層為肝腫瘤合併門脈栓塞及脾腫大」甚詳，本院認
      無再予函詢之必要，附此敘明。
  ４、綜上所述，原告主張被保險人郭竣銘於九十年八月三日經成大醫院診斷「疑肝
      癌」，其後於九十年八月十日至同年九月十四日在奇美醫學中心住院，始經該
      院確定罹患癌症等情，堪予採信。準此，依系爭防癌險契約第三條第三項之約
      定，被保險人須於系爭契約癌症保險責任開始日前之期間內，經醫院診斷確定
      罹患癌症者，被告始不負給付保險金之責任。但本件被保險人郭竣銘於九十年
      八月三日既未經成大醫院診斷確定罹患肝癌，僅係懷疑罹患肝癌，自與被告得
      免責之要件不符，則被告仍應依系爭防癌險契約第四條、第九條約定給付原告
      癌症身故保險金。
（三）末依系爭防癌險契約第十八條第二項約定：本公司（被告）應於收齊前項文件
      後十五日內給付之。逾期本公司應按年利一分加計利息給付。而依被告公司理
      賠課退補辦事項通知單之記載，其補辦通知日期為九十年十二月二日，而其退
      辦內容：本件非投保三十日以後所發生之疾病，依條款約定，歉難給付，有原
      告提出之被告公司理賠課退補辦事項通知單附卷可稽，足徵原告於前揭日已備
      齊文件向被告請求系爭防癌險之保險理賠事宜，惟遭被告以前揭事由拒付，是
      原告依前揭約定，請求被告給付自九十年十二月二十七日起按年利一分計算之
      約定遲延利息，即屬有據。
（四）從而，原告依系爭防癌險契約第四條、第九條及第十八條第二項約定，請求被
      告給付原告癌症身故保險金五十萬元，及自九十年十二月二十七日起至清償日
      止，按年息百分之十計算之利息，為有理由，應予准許。
（五）結論：本件原告之訴為有理由，依民事訴訟法第七十八條，判決如主文。
中      華      民      國    九十二    年      五      月    十四      日
                                臺灣臺南地方法院民事第四庭
~B法      官  張季芬
右為正本係照原本作成
如對本判決上訴，須於判決送達後廿日內向本院提出上訴狀
中      華      民      國    九十二    年      五      月     十四     日
~B法院書記官  汪姿秀


司法院資訊處製作；財團法人民間司法改革基金會備份。
